【裁判字號】    94,訴,1561
【裁判日期】    951122
【裁判案由】    偽造有價證券等
【裁判全文】
臺灣桃園地方法院刑事判決              94年度訴字第1561號
公  訴  人  臺灣桃園地方法院檢察署檢察官
被      告  庚○○
選任辯護人  江松鶴律師
被      告  甲○○
選任辯護人  沈朝標律師
            張宜暉律師
上列被告等因偽造有價證券等案件，經檢察官提起公訴（94年度
偵字第12805、12806 號），本院判決如下：
    主  文
甲○○、庚○○共同意圖供行使之用，而偽造有價證券，甲○○
處有期徒刑貳年，庚○○處有期徒刑壹年拾月，均緩刑肆年。如
附表貳所示之物均沒收。
    事  實
一、甲○○係黃煥成（已歿）之長子，庚○○則係黃煥成次子乙○○之妻，亦係平日負責照顧黃煥成生活起居之人。緣民國
    89年3 月14日上午9 時許，黃煥成病危，甲○○主觀上認其
    與黃煥成間有債權債務，應予釐清，乃商請庚○○拿出其代
    黃煥成保管之黃煥成及黃煥成次女戊○○、三女丁○○、七
    女己○○（後3 人如附表1 所示之帳戶，平日均交由黃煥成
    使用）等人之印章，同往黃煥成平日往來之銀行提領金錢，
    且為使帳目清楚，部分款項並請庚○○以開立支票之方式提
    領，而庚○○雖明知未得黃煥成、戊○○、丁○○、己○○
    等人同意，不該答應，惟因平日甚為敬重甲○○，仍應允上
    開要求。甲○○、庚○○謀定後，乃共同基於連續行使偽造
    私文書之概括犯意聯絡及偽造有價證券之犯意聯絡，先於89
    年3 月14日中午前後數鐘頭間，依序前往址設新竹縣關西鎮
    ○○路21號之新竹國際商業銀行（以下簡稱新竹商銀）關西
    分行、址設桃園縣楊梅鎮○○路351 號之新竹商銀埔心分行
    、址設桃園縣中壢市○○路76號寶島商業銀行（以下簡稱寶
    島商銀，現已改名為日盛國際商業銀行）中壢分行，將印章
    交由不知情之各該銀行行員，委請其等將黃煥成及戊○○之
    印章蓋在於如附表1 所示之取款條、支出傳票、解約申請單
    上，連續盜用印文，偽造各該取款條、支出傳票及解約申請
    單等私文書，並持之向各該銀行行員行使，提領如附表1 所
    示之款項，致生損害於黃煥成及戊○○。其間，2 人並回到
    位於新竹縣關西鎮東光里6 鄰十六張293 號黃煥成住處之書
    房內，另由庚○○偽以黃煥成之名義，接續簽發如附表2 所
    示之5 張支票，總面額為新臺幣（下同）85,000,000元，並
    將該5 張偽造之支票交由甲○○收執，甲○○隨即將其中如
    附表2 編號1 、2 所示之2 張，合計面額為45,000,000元之
    支票，持向新竹商銀關西分行提示行使，以遂其等預立之目
    的。翌日上午，甲○○再指示庚○○攜帶丁○○、己○○之
    印章前往新竹商銀關西分行及址設桃園縣龍潭鄉○○路202
    號之新竹商銀龍潭分行，以同上將印章交由各該銀行不知情
    之銀行行員，委請其等將丁○○、己○○之印章蓋在於附表
    1 所示之支出傳票上之方式，連續盜用印文偽造如附表1 所
    示之支出傳票後，持之向各該銀行不知情之行員行使，提領
    如附表1 所示之金額，致生損害於丁○○、己○○。
二、案經丙○○訴由臺灣桃園地方法院檢察署檢察官偵查起訴。
    理  由
一、上揭犯罪事實，業據被告甲○○、庚○○於本院審理時自白
    不諱（見本院卷第58、59、84、85；本院卷第5 、42、
    43頁），核與證人即黃煥成之六女丙○○於檢察官訊問時所
    證情節均相符（見第1365號偵查卷第25、26、42、50、51頁
    ），並有偽造如附表2 編號3 至5 所示之支票3 張（見第13
    65號偵查卷第237 頁）、新竹商銀埔心分行94年6 月9 日竹
    商銀埔心字第09400241號函及檢附之取款憑條（見第1365號
    偵查卷第128 至137 頁）、新竹商銀關西分行94年6 月16日
    竹商銀關西字第91-1號函及檢附之取款憑條、支出傳票（見
    第1365號偵查卷第139 、140 、144 至156 、157 至166 頁
    ）、日盛國際商業銀行94年6 月13日日盛銀中壢字第94298
    號函及檢附之取款憑條及解約申請單（見第1365號偵查卷第
    176 、177 、179 至185 頁）、臺灣桃園地方法院檢察署94
    年7 月13、21日公務電話紀錄（見第1365號偵查卷第208 、
    236 頁）及新竹商銀龍潭分行戶名己○○於89年3 月15日之
    整套交易傳票（見第1365號偵查卷第211 至234 頁）各1 份
    在卷可稽，足認被告2 人之自白與事實相符。本案事證明確
    ，被告2 人之犯行均堪認定。
二、核被告甲○○、庚○○所為，均係犯刑法第216 條、第210
    條之行使偽造私文書罪，及同法第201 條第1 項之偽造有價
    證券罪。被告2 人分別在如附表1 所示之取款憑條、支出傳
    票、解約申請單及如附表2 所示之支票上蓋用黃煥成、丁○○、戊○○及己○○印章之行為，各係偽造私文書及偽造有
    價證券之階段行為，又其等偽造黃煥成、戊○○之取款憑條
    、支出傳票、解約申請單後持向新竹商銀行員行使，各偽造
    私文書之低度行為，為行使之高度行為所吸收，而其偽造有
    價證券後復持以行使，行使有價證券之低度行為則為偽造之
    高度行為所吸收，均不另論罪。被告2 人行為後，刑法關於
    共犯、牽連犯、連續犯之規定業經變更，並均於95年7 月1
    日施行，經依規範行為後法律變更所生新舊法律比較適用之
    準據法即刑法第2 條第1 項比較修正前後之規定，雖無論依
    行為時或裁判時之規定，被告2 人均成立共同正犯，但因行
    為時刑法第55條後段、第56條原係規定：「犯1 罪而其方法
    或結果之行為犯他罪名者，從一重處斷」、「連續數行為而
    犯同1 之罪名者，以1 罪論。但得加重其刑至2 分之1 。」
    ，而修正後上開規定均已刪除，即均採1 罪1 罰之原則，綜
    合修正前後之罪、刑相關規定予以比較，行為時之規定顯較
    有利於被告2 人，是本案應依行為時之規定論處。據此，被
    告2 人間就上開犯行有犯意聯絡、行為分擔，均為共同正犯
    。其等偽造如附表1 所示之私文書時，委請不知情之銀行行
    員為之，係間接正犯。被告2 人先後多次偽造私文書之犯行
    ，時間緊接，所犯構成要件相同，顯係基於概括犯意而反覆
    為之，為連續犯，應依行為時刑法第56條之規定論以1 罪，
    並加重其刑。所犯行使偽造私文書罪及偽造有價證券罪2 罪
    間，有方法結果之牽連關係，應依行為時刑法第55條牽連犯
    之規定，從一重之偽造有價證券罪論處。被告2 人因一時失
    慮而罹重典，然事後已表悔悟，並與丙○○達成和解，戊○○、丁○○、己○○及其他家人，亦均表明不願追究被告2
    人之民、刑事責任（見本院卷第5 、23至25、53至55頁）
    ，本院認依其犯罪情狀，客觀上顯可憫恕，若科以法定最低
    度之刑，猶嫌過苛，爰依刑法第59條規定減輕其刑，並依法
    先加後減之。爰審酌被告2 人之犯罪動機、目的、手段、所
    生危害，及犯後坦承犯行，並已與丙○○達成民事和解等一
    切情狀，分別量處如主文所示之刑。被告2 人前未曾受有期
    徒刑以上刑之宣告，有臺灣高等法院被告前案紀錄表1 份在
    卷可考（見本院卷第5 至7 頁），其等因一念之差致罹刑
    章，經此教訓，當知所警惕而信無再犯之虞，是本院因認其
    所受刑之宣告，以暫不執行為適當，各併予宣告緩刑4 年，
    以勵自新。如附表2 所示之支票5 張，係被告2 人所偽造，
    應依刑法第205 條沒收之。至於如附表1 所示各該取款憑條
    、支出傳票、解約申請單，因已向新竹商銀、寶島商銀提出
    行使而非屬被告2 人所有，各該取款憑條、支出傳票、解約
    申請單上之「黃煥成」、「戊○○」、「丁○○」、「己○○」印文，亦係蓋用他人真正印章所產生，並非偽造印章之
    印文，爰均不併予宣告沒收，附此敘明。
據上論斷，應依刑事訴訟法第299 條第1 項前段，刑法第2 條第
1 項前段、第74條第1 項第1 款，行為時刑法第28條、第56條、
第201 條第1 項、第216 條、第210 條、第55條、第59條、第20
5 條，罰金罰鍰提高標準條例第1 條前段，判決如主文。
本案經檢察官何治蕙到庭執行職務。
中    華    民    國    95    年    11    月    22    日
                刑事第十庭   審判長法  官  江德民
                                   法  官  林家賢
                                   法  官  許炎灶
以上正本證明與原本無異。
如不服本判決，應於判決送達後10日內向本院提出上訴狀（應附
繕本），上訴於臺灣高等法院。
                                   書記官  文巧雲
中    華    民    國    95    年    11    月    30    日
附錄本案論罪科刑法條：刑法第201 條第1 項、第216 條、第
210 條。
中華民國刑法第201 條（有價證券之偽造變造與行使罪）
意圖供行使之用，而偽造、變造公債票、公司股票或其他有價證
券者，處3 年以上10年以下有期徒刑，得併科3 千元以下罰金。
行使偽造、變造之公債票、公司股票或其他有價證券，或意圖供
行使之用，而收集或交付於人者，處1 年以上7 年以下有期徒刑
，得併科3 千元以下罰金。
中華民國刑法第216條（行使偽造變造或登載不實之文書罪）
行使第210 條至第215 條之文書者，依偽造、變造文書或登載不
實事項或使登載不實事項之規定處斷。
中華民國刑法第210條（偽造變造私文書罪）
偽造、變造私文書，足以生損害於公眾或他人者，處 5 年以下有
期徒刑。
附表1 ：
┌────┬────┬────┬─────┬──────────┐
│銀行名稱│ 戶  名 │提領日期│ 提領金額 │ 偽  造  之  文  書 │
│        │        │        │（新臺幣）│                    │
├────┼────┼────┼─────┼──────────┤
│新竹商銀│黃煥成  │3 月14日│25,920,000│取款憑條1 張（其上有│
│關西分行│        │        │          │黃煥成之印文1 枚）  │
│        │        │        │          │支出傳票13張（其上有│
│        │        │        │          │黃煥成之印文13枚）  │
├────┼────┼────┼─────┼──────────┤
│新竹商銀│戊○○  │3 月14日│24,000,000│支出傳票9 張（其上有│
│埔心分行│        │        │          │戊○○之印文9 枚）  │
├────┼────┼────┼─────┼──────────┤
│寶島商銀│黃煥成  │3 月14日│21,828,700│取款憑條1 張（其上有│
│中壢分行│        │        │          │黃煥成之印文1 枚）  │
│        │        │        │          │解約申請單7 張（其上│
│        │        │        │          │有黃煥成之印文7 枚）│
├────┼────┼────┼─────┼──────────┤
│新竹商銀│丁○○  │3 月15日│21,500,000│支出傳票10張（其上有│
│關西分行│        │        │          │丁○○之印文10枚）  │
├────┼────┼────┼─────┼──────────┤
│新竹商銀│己○○  │3 月15日│20,000,000│支出傳票12張（其上有│
│龍潭分行│        │        │          │己○○之印文12枚）  │
└────┴────┴────┴─────┴──────────┘
附表2 ：
┌──┬─────┬──────┬─────────┬─────┐
│編號│ 支票號碼 │ 票載發票日 │票載金額（新臺幣）│備      考│
├──┼─────┼──────┼─────────┼─────┤
│ 01 │AA0000000 │89年3 月5 日│2,500萬元         │已兌現    │
├──┼─────┼──────┼─────────┼─────┤
│ 02 │AA0000000 │89年3 月5 日│2,000萬元         │已兌現    │
├──┼─────┼──────┼─────────┼─────┤
│ 03 │AA0000000 │89年3 月5 日│1,000萬元         │          │
├──┼─────┼──────┼─────────┼─────┤
│ 04 │AA0000000 │89年3 月5 日│1,000萬元         │          │
├──┼─────┼──────┼─────────┼─────┤
│ 05 │AA0000000 │89年3 月5 日│2,000萬元         │          │
├──┴─────┴──────┴─────────┴─────┤
│以上支票之付款人，均為新竹商銀關西分行                        │
└───────────────────────────────┘


司法院資訊處製作；財團法人民間司法改革基金會備份。
